【裁判字號】    94,重上,320
【裁判日期】    951031
【裁判案由】    損害賠償
【裁判全文】
臺灣高等法院民事判決                 94年度重上字第320號
上  訴  人  戊○○
            丁○○
            乙○○
            甲○○
共      同
訴訟代理人  莊志遠律師
            周詩鈞律師
被  上訴人  中信股份有限公司
法定代理人  丙○○
訴訟代理人  蘇美玲律師
當事人間請求損害賠償事件，上訴人對於中華民國94年5月10日
臺灣臺北地方法院93年度重訴字第1373號第一審判決提起上訴，
本院於95年10月31日言詞辯論終結，判決如下：
    主      文
上訴駁回。
第二審訴訟費用由上訴人負擔。
    事實及理由
一、按「當事人對於更審判決提起上訴時，其第一次上訴應繳之
    裁判費尚未繳納或未繳足額，法院應向第一次上訴人徵足。
    ．．．本院院解字第2936號解釋(二)有關裁判費部分，應予補
    充。」 (司法院大法官會議釋字第149號解釋意旨參照)。則
    依上開解釋同一法理，原告起訴未繳足第一審裁判費，倘上
    訴人與原告同一造時，第二審法院即得向上訴人徵足而限期
    命上訴人補繳第一審不足額之裁判費，至為灼明。次按以一
    訴主張數項標的者，其價額合併計算之，民事訴訟法第77條
    之2第1項前段定有明文。又「以一訴主張數項標的，既應合
    併計算其價額，自不能因抗告人所繳裁判費已滿某一標的應
    徵之數額，即獨認該部分之上訴為合法」 (最高法院30年度
    抗字第257號判例要旨參照)。準此，所謂「以一訴主張數項
    標的」，係包括主觀訴之合併在內。在普通共同訴訟，應就
    各共同訴訟人分別主張之數項標的合併計算其金額或價額，
    既經合併計算，即應合併繳納裁判費用，若部分共同訴訟人
    未繳納者，即應將其訴全部駁回。
二、本件上訴人及原審原告張鳳樓、洪錦麗、胡成業起訴主張：
    坐落台北市○○區○○段5小段、建號2343之建物  (門牌號
    碼：台北市○○路○段64號地下2層，下稱系爭建物），為「
    中榮大樓」社區地下 2樓停車場，劃分為編號409至418號、
    510至512 號共 13個汽車停車位。上訴人戊○○係其中編號
    417號停車位之所有權人、上訴人丁○○係412號 (原審判決
    誤繕為411號) 停車位之所有權人、上訴人乙○○係414號停
    車位之所有權人、上訴人甲○○則係410號、510號停車位之
    所有權人，另原審原告張鳳樓、洪錦麗、胡成業依序為411
    號、413號、511號停車位之所有權人。系爭建物之前任所有
    權人忻榮建設股份有限公司 (下稱忻榮公司) 於民國60、70
    年間，將上開編號410至414號、417號、510號、511號共8個
    停車位 (下稱系爭停車位) 分別出售予上訴人、原審原告張
    鳳樓、洪錦麗、胡成業或其等之前手，並簽訂買賣契約書，
    約定待系爭建物設定之銀行抵押權塗銷後，即移轉各停車位
    所有權登記。嗣於88年 2月間，與忻榮公司相同負責人之中
    榮鋼鐵股份有限公司 (下稱中榮公司) 將同址3樓之1建物連
    同系爭建物中另外 4個停車位售予被上訴人時，因上開停車
    位無法割裂移轉所有權，故除被上訴人購買之 4個停車位外
    ，中榮公司亦將系爭 8個停車位所有權一併登記至被上訴人
    名下。被上訴人明知僅購買4個停車位，系爭8個停車位仍屬
    上訴人及原審原告張鳳樓、洪錦麗、胡成業等人所有，被上
    訴人並無任何使用收益或處分之權限，竟於88年5月4日將包
    括系爭 8個停車位在內之系爭建物設定抵押權予上海商業儲
    蓄銀行股份有限公司，又於90年 3月30日設定抵押權予安泰
    商業銀行，以作為被上訴人貸款之擔保；嗣因被上訴人無力
    償還貸款，上海銀行乃對於被上訴人聲請強制執行，並將登
    記於被上訴人名下之系爭建物及實際上屬於上訴人及原審原
    告張鳳樓、洪錦麗、胡成業等人所有之系爭 8個停車位查封
    、拍賣。上訴人因系爭停車位遭拍賣致無法使用，受有損害
    ，而被上訴人之債務因而清償，致獲有利益，爰依民法不當
    得利與侵權行為之法律關係提起本件訴訟，求為命：被上
    訴人應給付上訴人戊○○、丁○○、乙○○及原審原告張鳳
    樓、洪錦麗、胡成業各新台幣（下同） 200萬元及自支付命
    令送達翌日即93年10月28日起至清償日止，按年息百分之五
    計算之利息。被上訴人應給付上訴人甲○○ 400萬元及自
    支付命令送達翌日即93年10月28  日起至清償日止，按年息
    百分之五計算利息之判決，此有民事準備書狀(一)附卷可稽 (
    見原審卷第10頁至12頁)。
三、查上訴人及原審原告張鳳樓、洪錦麗、胡成業提起本件訴訟
    時，其訴訟標的金額合計為1600萬元，應徵第一審裁判費15
    萬2800元，惟僅繳納第一審裁判費6萬1400元，不足9萬1400
    元；原審不察，逕為實體判決，駁回上訴人及原審原告張鳳
    樓、洪錦麗、胡成業在第一審之訴，其訴訟程序顯有瑕疵。
    嗣上訴人就其等敗訴部分提起上訴，請求被上訴人應給付上
    訴人戊○○、丁○○、乙○○各200萬元、上訴人甲○○400
    萬元，及均自支付命令送達翌日即93年10月28日起至清償日
    止，按年息百分之五計算之利息時，核其第二審訴訟標的金
    額合計為1000萬元，應徵第二審裁判費15萬元，惟上訴人繳
    納15萬1500元，溢繳1500元，經本院於95年 8月22日言詞辯
    論時，當庭命上訴人於7日內補繳第一審不足之裁判費8萬99
    00元 (因上訴人溢繳第二審裁判費1500元，二者相抵後，應
    補繳第一審裁判費8萬9900元)。茲上訴人迄未遵期繳納，有
    本院裁判費查詢表一紙在卷可按，其第一審訴訟程序之瑕疵
    即無從補正，揆諸首開說明，應認其訴全部為不合法，從程
    序上予以駁回。原審誤認為合法，從實體上判決駁回上訴人
    之請求，其理由雖有不同，惟結論則無二致，仍應認上訴為
    無理由。
四、本件為判決基礎之事證已臻明確，本院經逐一審酌兩造歷審
    所提其餘攻擊、防禦方法，均與前開論斷結果無礙，爰不再
    一一論述，併此敘明。
五、據上論結，本件上訴為無理由，依民事訴訟法第449條第2項
    、第78條，判決如主文。
中    華    民    國    95    年    10    月    31    日
                    民事第十庭
                        審判長法  官  阮富枝
                              法  官  陳財旺
                              法  官  吳麗惠
正本係照原本作成。
上訴人如不服本判決，應於收受送達後20日內向本院提出上訴書
狀，其未表明上訴理由者，應於提出上訴後20日內向本院補提理
由書狀（均須按他造當事人之人數附繕本）上訴時應提出委任律
師或具有律師資格之人之委任狀；委任有律師資格者，另應附具
律師資格證書及釋明委任人與受任人有民事訴訟法第466條之1第
1項但書或第2項（詳附註）所定關係之釋明文書影本。
中    華    民    國    95    年    10    月    31    日
                              書記官  陶美玲
附註：
民事訴訟法第466條之1（第1項、第2項）：
對於第二審判決上訴，上訴人應委任律師為訴訟代理人。但上訴
人或其他法定代理人具有律師資格者，不在此限。
上訴人之配偶、三親等內之血親、二親等內之姻親，或上訴人為
法人、中央或地方機關時，其所屬專任人員具有律師資格並經法
院認為適當者，亦得為第三審訴訟代理人。


司法院資訊處製作；財團法人民間司法改革基金會備份。
